臺灣新北地方法院民事判決
111年度訴字第97號
原      告  新北市不動產經紀業有限公司


法定代理人  楊英楷  
被      告  永慶房屋仲介股份有限公司

法定代理人  孫慶餘  
被      告  謝維軒  
共      同
訴訟代理人  連根佑  
複代理人    倪華德  
上列當事人間損害賠償事件，本院於民國111年3月29日言詞辯論
終結，判決如下：
    主  文
原告之訴及假執行之聲請均駁回。
訴訟費用由原告負擔。
    事實及理由
一、原告起訴主張：
  ㈠被告謝維軒故意損害原告新北市不動產經紀業有限公司專任
    銷售之權益，依民法第184條第1項規定，應負損害賠償責任
    ：
  ⒈訴外人吳國棟於110年3月間簽立專任委託銷售契約書，委託
    原告專任銷售「新北市○○區○○街00巷0弄0號」房地（下稱系
    爭房地）至110年9月30日止〈參見專任委託銷售契約書（證1
    )、契約内容變更同意書（證2)〉。
  ⒉被告謝維軒為被告永慶房屋仲介股份有限公司（下稱永慶房
    屋仲介公司）板文店之仲介人員，明知吳國棟與原告的專任
    委託契約期限至110年9月30日，仍要吳國棟簽立「銷售同意
    書」，吳國棟告知謝維軒與原告有專任約，要求謝維軒僅能
    於9月30日後五日再開始銷售裕民街房地，才不會違反與原
    告的契約，否則吳國棟須給付原告新台幣（下同）1,980萬
    百分之4即79萬2,000元的違約金〈見吳國棟與原告110年10月
    1日LINE對話紀錄（證3)〉。
  ⒊豈料，謝維軒於110年9月23日在未有賣方簽立之委託銷售契
    約書及不動產說明書的狀況下，持刊登裕民街房地的廣告單
    (證4)，到原告已經洽談的買家陳紹宗住處銷售，陳紹宗持
    上揭廣告單質疑原告，是否欺騙該房地由其專任銷售？原告
    才發現永慶房屋仲介公司員工違反不動產經紀業管理條例下
    列規定，違法銷售系爭不動產：
  ⑴謝維軒違反不動產經紀業管理條例第21條第1項之規定，未與
    委託人吳國棟簽立「委託契約書」即刊登廣告及銷售系爭不
    動產。謝維軒讓吳國棟簽立「銷售同意書」，未簽立「委託
    銷售契約書」，以規避吳國棟與原告間的專任委託契約，顯
    違不動產委託銷售定型化契約應記載及不得記載事項（證5)
    ，此有新北市政府地政局110年11月4日公函為證(證6)。
  ⑵謝維軒違反不動產經紀業管理條例第23條第1、2項規定，向
    買方陳紹宗銷售前，未製作經賣方吳國棟簽章的不動產說明
    書，未於銷售時向買方解說不動產說明書事項，且永慶房屋
    仲介公司亦自認，吳國棟未同意委託製作不動產說明書，謝
    維軒仍違法將物件刊登廣告並向買方陳紹宗銷售。
  ⑶綜上所論，謝維軒違反不動產經紀業管理條例第21條第1項：
    「經紀業與委託人簽訂委託契約書後，方得刊登廣告及銷售
    。」第23條第1項：「經紀人員在執行業務過程中，應以不
    動產說明書向與委託人交易之相對人解說。」同條第2項：
    「前項說明書於提供解說前，應經委託人簽章。」；不動產
    仲介經紀業倫理規範第2條:「經紀業應堅持公平交易及誠實
    信用。」第3條：「經紀業於執行業務時，應恪遵法令及本
    規範。」第9條：「經紀業之間應相互尊重，維護同業之正
    當權益，不得違反法令惡性競爭，或使委託人終止對其他經
    紀業之委託。」謝維軒讓吳國棟承受違反與原告簽立的專任
    委託契約風險，亦損及原告專任銷售之權益。
  ㈡本件與原告洽談中的買方陳紹宗，因謝維軒違法銷售，趁隙
    對原告予取予求，謝維軒讓原告喪失專任受託銷售利益，無
    法為賣方居間到較好售價，損失仲介費利益高達98萬8,000
    元：
  ⒈陳紹宗因謝維軒違法銷售，懷疑原告欺騙受託專任約，原告
    當時專任銷售期限到110年9月30日，迫於無奈向陳紹宗出示
    「專任委託銷售契約書」及「契約内容變更同意書」（參見
    「原證1、2」），才能在剩下六日的專任委託期限内促成買
    賣，陳紹宗知悉實際委託銷售價格及專任銷售期限將至，砍
    價至1,920萬元，吳國棟因謝維軒違法銷售理虧在先，遂答
    應這個買賣金額，然原先約定應給付原告百分之4仲介費76
    萬8,000元，僅願給付20萬元，而陳紹宗更是抓準這個狀況
    主張買方不付仲介費才要成交〈參見買賣雙方給付服務費承
    諾書（證7)〉，原告因被告違法銷售，喪失專任銷售的優勢
    地位，為讓本件買賣能順利成交，只能答應陳紹宗不付仲介
    費的條件，原告最終只收取賣方給付20萬元仲介費。
  ⒉内政部公告不動產仲介經紀業報酬計收標準規定，不動產經
    紀業或經紀人員經營仲介業務者，其向買賣之一方或雙方收
    取報酬之總額合計不得超過該不動產實際成交價金百分之六
    。從而，原告原有專任銷售利益，買方也有意願購買而洽談
    中，若按專任委託價格百分之6計算仲介費為118萬8,000元
    ，原告因謝維軒違法銷售僅取得20萬元仲介費，受有損失98
    萬8,000元，依民法第184條第1項、第216條規定，謝維軒應
    給付原告98萬8,000元。
  ㈢被告永慶房屋仲介公司為謝維軒雇主，依民法第188條第1項
    前段、不動產仲介經紀業倫理規範第12條：「經紀業應負責
    督導經紀人員不得有違法或不當之行為。」謝維軒執行職務
    不法侵害原告專任銷售權益，永慶房屋仲介公司應負連帶損
    害賠償責任。
  ㈣永慶房屋仲介公司縱容仲介人員違反不動產經紀業管理條例
    規定，惡性競爭讓一般經紀業公司難以生存，原告一直深受
    其害。永慶房屋仲介公司的板橋新海直營店103年6月間，仲
    介人員明知賣方與本件原告仍有專任委託銷售契約，指導賣
    方隱瞞原告違法銷售房屋得逞，讓賣方偽簽買賣交易成立後
    日期的委託銷售契約書，已協助賣方規避應給予原告的違約
    仲介酬金，業遭台北市政府地政局以違反不動產經紀業管理
    條例第21條之規定，處罰6萬元罰鍰，又鈞院106年度簡上字
    第166號民事判決(證8)認定，永慶房屋仲介公司員工故意以
    背於善良風俗之方法加害原告權益，原告損失84萬元的仲介
    費利益，因賣方已賠償原告56萬元，永慶房屋仲介公司及其
    員工須連帶賠償原告28萬元。這是原告辛苦蒐集證據奮鬥4
    年後，才有辦法讓法院主持公道。被告慫恿買賣雙方違反不
    動產交易法規和交易秩序，只為獲利搶取生意，太多惡性競
    爭的行為，原告實在無法完全蒐證，最終受害的是買賣雙方
    及其他不動產經紀業者的權益。
  ㈤綜上所論，永慶房屋仲介公司惡性競爭之行為族繁不及備載
    ，懇請鈞院依法判決，賜判如訴之聲明，讓該公司知所警惕
    ，原告深知是小蝦米對抗大鯨魚，然被告公司為大企業集團
    卻藐視法律，相較於其他小公司守法營業，盼司法能主持正
    義，至為感禱。
  ㈥並聲明：
　⒈被告應連帶給付原告98萬8,000元及自起訴狀繕本送達翌日起
    至清償日止，按年息百分之5計算之利息。
  ⒉原告願供擔保，請准宣告假執行。
  ⒊訴訟費用由被告負擔。
二、被告答辯：
  ㈠原告新北市不動產經紀業有限公司依民法第184條第1項、第2
    16條第1項規定請求被告謝維軒負損害賠償責任，並無理由
    ：
  ⒈按「因故意或過失，不法侵害他人之權利者，負損害賠償責
    任。故意以背於善良風俗之方法，加損害於他人者亦同。」
    民法第184條第1項定有明文。次按「損害賠償之債，以有損
    害之發生及有責任原因之事實，並二者之間，有相當因果關
    係為成立要件。故原告所主張損害賠償之債，如不合於此項
    成立要件者，即難謂有損害賠償請求權存在。」、「侵權行
    為所發生之損害賠償請求權，以有故意或過失不法侵害他人
    權利為其成立要件，若其行為並無故意或過失，即無賠償之
    可言。」最高法院48年台上字第481號民事判例、最高法院4
    9年台上字第2323號民事判例、最高法院54年台上字第1523
    號民事判例意旨卓參。
  ⒉原告雖執「被告謝維軒為被告永慶房屋仲介股份有限公司板
    文店之仲介人員，明知吳國棟與原告的專任委託契約期限至
    110年9月30日，仍要與吳國棟簽立『銷售同意書』，…。」、
    「…，謝維軒110年9月23日在未有賣方簽立之委託銷售契約
    書及不動產說明書的狀況下，持刊登裕民街房地的廣告單，
    到原告已經洽談的買家陳紹宗住處銷售，…。」、「…，迫於
    無奈向陳紹宗出示『專任委託銷售契約書』及『契約內容變更
    同意書』，…。」等語主張因謝維軒違法銷售，致陳紹宗藉此
    對原告予取予求，無法為吳國棟銷售出較好之價格，而其亦
    因此損失居間服務報酬98萬8,000元。首按，經紀業與委託
    人簽訂委託契約書後，方得刊登廣告及銷售，執行業務過程
    中，應以不動產說明書向與委託人交易之相對人解說，不動
    產經紀業管理條例第21條第1項、第23條第1項固有明文規定
    。揆諸本件賣方吳國棟係先與原告簽立專任委託銷售契約書
    ，委託銷售期間自110年3月24日起至同年9月30日止，而吳
    國棟則係和永慶公司約定擬於上開期間屆止後，轉委由永慶
    公司繼續銷售。準此，衡諸不動產買賣仲介之委託銷售規定
    及實務常情而論，倘上開期間屆止後，吳國棟轉委由永慶公
    司繼續銷售，永慶公司自應提前準備系爭房地相關資料(例
    ：成交行情、廣告單、不動產標的現況說明書等)，而永慶
    公司與吳國棟接洽時，吳國棟尚與原告處於專任委託銷售期
    間，從而，永慶公司自無法逕行銷售，然此非謂永慶公司不
    得預先相關銷售資料之準備。再者，永慶公司於準備前開銷
    售資料之際，吳國棟即已表示伊已透過原告成交，故永慶公
    司尚未及於刊登廣告及銷售。
  ⒊同前，至陳紹宗除係原告接洽之買方外，亦係謝維軒經營之
    客戶，伊本於服務客戶之精神，預先告知將受吳國棟委託銷
    售系爭房地，衡諸常情，亦尚符情理。更遑論永慶公司與謝
    維軒就系爭房地相關銷售事宜均尚未正式開始，吳國棟即已
    透過原告居間成交。
  ⒋從而，本件之真正爭點並非謝維軒有無悖於不動產經紀業管
    理條例第21條第1項、第23條第1項之規定，而係原告逕自出
    示伊與吳國棟簽立之「專任委託銷售契約書」及「契約內容
    變更同意書」予陳紹宗知悉，進而洩漏委託銷售之底價，致
    最後無法達成較高之成交總價，由此可見，實際上原告上開
    洩漏賣方委託銷售底價之行為，實已悖於不動產經紀業管理
    條例第25條、民法第535條、第571條等規定，違反其對於委
    託人之義務，而為利於委託人之相對人之行為，或違反誠實
    及信用方法甚明。而原告之經紀人楊英信、營業員楊英楷亦
    恐已涉犯刑法第317條洩漏業務上知悉之工商秘密罪及第342
    條背信罪。
  ⒌退萬步言之，縱(假設語氣)確如原告所指謝維軒有違法銷售
    之情，依專任委託銷售契約書第5條第1項之規定，系爭房地
    既係透過原告居間成交，原告自得依上開條文規定向吳國棟
    請求實際成交價額百分之4之服務報酬，另依不動產仲介經
    紀業報酬計收標準第1條規定，向陳紹宗請求實際成交價額
    百分之2服務報酬。換言之，原告逕行洩漏吳國棟委託銷售
    底價在先，同意吳國棟、陳紹宗分別給付服務報酬20萬元、
    0元在後，而上開情況均非謝維軒或永慶公司得予以置喙或
    干涉。徵諸上開民事判例意旨，足見原告之損害發生與謝維
    軒或永慶公司間並無相當之因果關係，原告依民法第184條
    第1項、第216條第1項規定請求謝維軒賠償98萬8,000元，自
    無理由。
  ㈡原告新北市不動產經紀業有限公司依民法第188條第1項前段
    規定請求被告永慶房屋仲介股份有限公司負連帶損害賠償責
    任，亦無理由：
  ⒈按「受僱人因執行職務，不法侵害他人之權利者，由僱用人
    與行為人連帶負損害賠償責任。」民法第184條第1項前段定
    有明文。次按「民法第一百八十八條所定僱用人之連帶賠償
    責任，以受僱人因執行職務不法侵害他人之權利者為限，始
    有其適用。」最高法院67年台上字第2032號民事判例意旨卓
    參。
  ⒉首按，系爭房地之成交總價僅為1,920萬元，主要原因厥為原
    告逕自出示伊與吳國棟簽立之「專任委託銷售契約書」及「
    契約內容變更同意書」予陳紹宗知悉，進而洩漏委託銷售之
    底價所致，矧原告亦得依專任委託銷售契約書第5條第1項規
    定向吳國棟請求實際成交價額百分之4之服務報酬，另依不
    動產仲介經紀業報酬計收標準第1條規定，向陳紹宗請求實
    際成交價額百分之2服務報酬。申言之，原告自行放棄前揭
    請求權利，另與吳國棟、陳紹宗達成合意，約定吳國棟給付
    服務費20萬元、陳紹宗給付服務費0元，並分別簽立賣方、
    買方給付服務費承諾書，謝維軒或永慶公司均無從就原告與
    吳國棟、陳紹宗間之約定予以置喙或干涉，益徵原告之損害
    發生與謝維軒間並無相當之因果關係。
  ⒊承上，原告之損害發生既係伊之因素所致，顯與謝維軒間並
    無相當之因果關係，從而，原告依民法第188條第1項前段規
    定請求永慶公司負連帶損害賠償責任，自屬無稽，亦無理由
    。至原告另提臺灣新北地方法院106年度簡上字第166號民事
    判決書為其主張，然究其事實內容均與本件相異，非可混為
    論之或逕為比附爰引，更無拘束本件之認事用法。
  ㈢關於原告新北市不動產經紀業有限公司於民國111年1月10日
    民事起訴狀聲請傳喚證人即賣方吳國棟部分，被告謝維軒、
    永慶房屋仲介股份有限公司均認並無必要，理由如下：
  ⒈首先，揆諸原告聲請傳喚證人吳國棟之待證事實以觀，無非
    係欲證明謝維軒知悉吳國棟專任委託原告銷售之事實，而吳
    國棟曾要求謝維軒須於前開專任委託銷售屆止後五日，始得
    開始銷售乙節。然前開待證事實均與本件侵權行為之爭點無
    涉，矧原告之損害發生主要係因其洩漏吳國棟委託銷售之底
    價，放棄本應依法請求之服務報酬，與吳國棟、陳紹宗等二
    人另行約定所致，此並非謝維軒或永慶公司所能置喙。
  ⒉準此，原告聲請傳喚證人吳國棟之待證事實既與本件侵權損
    害發生之爭點無涉，即無傳喚之必要性。
  ㈣綜上所述，原告新北市不動產經紀業有限公司之損害發生主
    要係因其洩漏吳國棟委託銷售之底價，放棄本應依法請求之
    服務報酬，與吳國棟、陳紹宗等二人另行約定所致，與被告
    謝維軒間並無相當之因果關係，是其依民法第184條第1項、
    第216條第1項規定請求被告謝維軒負損害賠償責任顯無理由
    ，更遑論請求被告永慶房屋仲介股份有限公司負僱用人連帶
    賠償之責任。
  ㈤並聲明：
  ⒈原告之訴及假執行之聲請均駁回。
  ⒉如受不利判決，願供擔保請准宣告免為假執行。
三、本件兩造不爭執之事實：
  ㈠系爭房地之賣方吳國棟於110年3月間與原告簽立專任委託銷
    售契約書(委託銷售期間：110年3月24日起至同年6月23日止
    )，銷售伊名下所有坐落門牌號碼新北市○○區○○路00巷0弄0
    號之房地，委託銷售總價為2,380萬元；同年7月1日簽立契
    約內容變更同意書，委託期間延長至110年9月30日止，委託
    總價額變更為1,900萬元(見本院卷第25至27頁即原證1、2)
    。
  ㈡原告向系爭房地之買方陳紹宗出示伊與賣方吳國棟簽立之專
    任委託銷售契約書及契約內容變更同意書，並揭示系爭房地
    委託銷售底價為1,900萬元(見同卷第15頁即民事起訴狀第4
    頁)。
  ㈢買方陳紹宗透過原告居間仲介以1,920萬元購買系爭房地，並
    與賣方吳國棟簽立不動產買賣契約書(見同卷第16頁即民事
    起訴狀第5頁)。
  ㈣賣方吳國棟、買方陳紹宗分別給付居間服務報酬20萬元、0元
    予原告(見同卷第41、43頁即原證7)。
四、原告主張被告謝維軒於原告前開專任委託期間，竟與吳國棟
    簽立銷售同意書，並於110年9月23日在未經吳國棟簽立之委
    託銷售契約書、不動產說明書情況下，持系爭房地之廣告單
    至原告正在洽談的買方陳紹宗住處銷售，陳紹宗遂持上開廣
    告單質疑原告銷售之合法性，原告即出示與吳國棟簽立之專
    任委託銷售契約書、契約內容變更同意書予陳紹宗，然陳紹
    宗因此知悉實際委託銷售價格後，旋即將價格砍至1,920萬
    元，並主張不給付居間服務報酬始同意成交，而吳國棟原答
    應給付居間服務報酬百分之4，亦因此僅願給付居間服務報
    酬20萬元，是原告因謝維軒違法銷售而侵害原告專任銷售權
    益之行為，受有損害98萬8,000元，自得依民法第184條第1
    項規定請求謝維軒負損害賠償責任；另依民法第188條第1項
    前段規定請求永慶房屋仲介公司負連帶損害賠償責任等情。
    則為被告所否認，並以前開情詞置辯。經查：
  ㈠按當事人主張有利於己之事實者，就其事實有舉證之責任。
    但法律別有規定，或依其情形顯失公平者，不在此限，民事
    訴訟法277條定有明文。又民事訴訟如係由原告主張權利者
    ，應先由原告負舉證之責，若原告先不能舉證，以證實自己
    主張之事實為真實，則被告就其抗辯事實即令不能舉證，或
    其所舉證據尚有疵累，亦應駁回原告之請求（最高法院17年
    上字第917號民事判例參照）。
  ㈡原告主張謝維軒違反不動產經紀業管理條例第21條第1項之規
    定，未與委託人吳國棟簽立「委託契約書」即刊登廣告及銷
    售系爭不動產，且由吳國棟簽立「銷售同意書」，而未簽立
    「委託銷售契約書」，以規避吳國棟與原告間專任委託契約
    ，顯違反不動產委託銷售定型化契約應記載及不得記載事項
    ，及謝維軒違反不動產經紀業管理條例第23條第1、2項規定
    ，於向買方陳紹宗銷售前，未製作經賣方吳國棟簽章之不動
    產說明書，未於銷售時向買方解說不動產說明書事項，仍違
    法將物件刊登廣告並向買方陳紹宗銷售之事實，業據提出新
    北市政府地政局函及台北市政府地政局函為證（本院卷第39
    、40、95頁），固屬有據，堪信為真實。
　㈢原告復主張謝維軒持系爭房地之廣告單至原告正在洽談之買
    方陳紹宗住處銷售，陳紹宗遂持上開廣告單質疑原告銷售之
    合法性，原告即出示與吳國棟簽立之專任委託銷售契約書、
    契約內容變更同意書予陳紹宗，然陳紹宗因此知悉實際委託
    銷售價格後，旋即將價格砍至1,920萬元，並主張不給付居
    間服務報酬始同意成交，而吳國棟原答應給付居間服務報酬
    百分之4，亦因此僅願給付居間服務報酬20萬元，是原告因
    謝維軒違法銷售而侵害原告專任銷售權益之行為，受有損害
    98萬8,000元等情。被告則抗辯原告逕行洩漏吳國棟委託銷
    售底價在先，同意吳國棟、陳紹宗分別給付服務報酬20萬元
    、0元在後，而上開情況均非謝維軒或永慶公司得予以置喙
    或干涉，足見原告之損害發生與謝維軒或永慶公司間並無相
    當之因果關係，原告依民法第184條第1項、第216條第1項規
    定請求謝維軒賠償98萬8,000元，自無理由等語。是原告就
    其主張受有98萬8,000元仲介報酬損害之有利於己事實，自
    應積極舉證以實其說，惟原告並未提出任何證據證明，自難
    遽認上開事實為真實。況原告亦自承陳紹宗因謝維軒違法銷
    售，懷疑原告欺騙受託專任約，原告當時專任銷售期限到11
    0年9月30日，迫於無奈向陳紹宗出示「專任委託銷售契約書
    」及「契約内容變更同意書」，才能在剩下6日專任委託期
    限内促成買賣，陳紹宗知悉實際委託銷售價格及專任銷售期
    限將至，砍價至1,920萬元，吳國棟因謝維軒違法銷售理虧
    在先，遂答應這個買賣金額，然原先約定應給付原告百分之
    4仲介費76萬8,000元，僅願給付20萬元，而陳紹宗更主張買
    方不付仲介費才要成交，原告因被告違法銷售，喪失專任銷
    售優勢地位，為讓本件買賣能順利成交，只能答應陳紹宗不
    付仲介費條件，最終只收取賣方給付20萬元仲介費等語。可
    見原告依原有條件始終無法仲介買賣雙方成立買賣，反而是
    在賣方降低價金及原告少收仲介報酬之情況下，始完成仲介
    任務，益徵被告所辯尚堪採信。
　㈣原告另主張永慶房屋仲介公司縱容仲介人員違反不動產經紀
    業管理條例規定，惡性競爭讓一般經紀業公司難以生存，原
    告一直深受其害，永慶房屋仲介公司板橋新海直營店於103
    年6月間，仲介人員明知賣方與本件原告仍有專任委託銷售
    契約，指導賣方隱瞞原告違法銷售房屋得逞，讓賣方偽簽買
    賣交易成立後日期的委託銷售契約書，已協助賣方規避應給
    予原告的違約仲介酬金，業遭台北市政府地政局以違反不動
    產經紀業管理條例第21條之規定，處罰6萬元罰鍰，又經本
    院106年度簡上字第166號民事判決認定，永慶房屋仲介公司
    員工故意以背於善良風俗之方法加害原告權益，原告損失84
    萬元仲介費利益，因賣方已賠償原告56萬元，永慶房屋仲介
    公司及其員工須連帶賠償原告28萬元等情。然經本院審視上
    開判決內容（同卷第45至62頁），其事實與本件尚有不同，
    自不能相提並論，遑論引用為有利原告之認定依據，附此敘
    明。
五、從而，本件原告依民法第184條第1項、第216條、第188條第
    1項前段等規定即侵權行為損害賠償等法律關係，請求被告
    應連帶給付原告98萬8,000元，及自起訴狀繕本送達翌日起
    至清償日止，按年息5%計算利息，為無理由，應予駁回。又
    原告之訴既經駁回，其假執行之聲請已失依附，應併駁回。
六、本件事證已臻明確，兩造其餘主張及攻擊防禦方法，核與判
    決結果不生影響，爰不一一論述，附此敘明。
七、訴訟費用負擔之依據：民事訴訟法第78條。
中　　華　　民　　國　　111 　年　　4 　　月　　15　　日
                  民事第五庭    法　官　連士綱
以上正本係照原本作成
如對本判決上訴，須於判決送達後20日內向本院提出上訴狀。如
委任律師提起上訴者，應一併繳納上訴審裁判費。
中　　華　　民　　國　　111 　年　　4 　　月　　15　　日
                                書記官　游曉婷